臺灣雲林地方法院民事簡易判決
110年度虎簡字第106號
原      告  台新國際商業銀行股份有限公司

法定代理人  尚瑞強  
訴訟代理人  吳昀儒  


被      告  邱吉賢（即王榮祥之繼承人）


            邱佩荃（即王榮祥之繼承人）

上列當事人間請求清償債務事件，本院於中華民國110年8月20日
言詞辯論終結，判決如下：
    主  文
被告應於繼承被繼承人王榮祥之遺產範圍內，連帶給付原告新臺
幣參拾陸萬柒仟壹佰壹拾肆元，及自民國九十一年十月十三日起
至民國一百一十年七月十九日止，按週年利率百分之二十計算之
利息，另自民國一百一十年七月二十日起至清償日止，按週年利
率百分之十六計算之利息，暨新臺幣壹元之違約金。
原告其餘之訴駁回。
訴訟費用新臺幣參仟玖佰柒拾元由被告於繼承被繼承人王榮祥之
遺產範圍內連帶負擔。
本判決原告勝訴部分得假執行。
    事實及理由
壹、程序事項
一、債務人對於支付命令於法定期間提出異議者，支付命令失其
    效力，以債權人支付命令之聲請，視為起訴或聲請調解。連
    帶債務人中之一人受確定判決，而其判決非基於該債務人之
    個人關係者，為他債務人之利益，亦生效力，民事訴訟法第
    519條第1項、民法第275條分別定有明文。是連帶債務人中
    之一人對於全體債務人所受之支付命令，提出非基於該債務
    人之個人關係之抗辯，而於法定期間提出異議者，因有利益
    於全體債務人，應認該支付命令對全體債務人均失其效力，
    並以債權人對於全體債務人支付命令之聲請，視為對於全體
    債務人起訴。本件原告以被告邱吉賢、邱佩荃（下除分稱外
    ，合稱被告二人）之被繼承人王榮祥積欠原告債務未償還，
    乃本於借貸、繼承之法律關係，對被告二人聲請核發本院11
    0年度司促字第2908號支付命令，請求被告二人連帶負清償
    責任，經被告邱吉賢於法定期間內聲明異議，係非基於個人
    關係之抗辯，形式上復有利益於全體連帶債務人，應認被告
    邱吉賢異議效力及於其他連帶債務人即被告邱佩荃，爰併列
    邱佩荃為被告，合先敘明。
二、訴狀送達後，原告不得將原訴變更或追加他訴，但擴張或減
    縮應受判決事項之聲明者，不在此限，民事訴訟法第255條
    第1項第3款定有明文，上開規定依同法第436條第2項於簡易
    訴訟程序亦適用之。原告聲請支付命令請求：被告二人應於
    繼承被繼承人王榮祥之遺產範圍內連帶給付新臺幣（下同）
    367,114元，及自民國91年10月13日起至清償日止，按週年
    利率百分之20計算之利息，另自91年11月13日起至清償日止
    ，以每月月付金額14,122元為基準，按日以年息百分之20計
    算之遲延利息金額加計2成之違約金；嗣於110年8月20日言
    詞辯論期日，當庭就利息部分變更為自91年10月13日起至11
    0年7月19日止，按週年利率百分之20計息，另自110年7月20
    日起至清償日止，按週年利率百分之16計息。核原告所為，
    屬減縮應受判決事項之聲明，合乎前揭規定，應予准許。
三、被告邱佩荃經合法通知，未於言詞辯論期日到場，核無民事
    訴訟法第386條所列各款情形，爰依原告之聲請，由其一造
    辯論而為判決。
貳、實體事項
一、原告起訴主張：訴外人即被繼承人王榮祥於91年8月13日向
    原告借款380,000元，約定自91年8月13日起計息並按月清償
    ，有車輛動產抵押契約書、帳務明細可憑，然被繼承人王榮
    祥未依約繳款，經原告多次催討，仍未償還，被繼承人王榮
    祥已喪失期限利益，視為全部到期，應全數清償。嗣被繼承
    人王榮祥於107年8月1日死亡，被告二人為其繼承人，又未
    拋棄繼承，是依繼承關係，被告二人應連帶償還被繼承人王
    榮祥生前所欠之債務，爰依消費借貸契約、繼承之法律關係
    提起本件訴訟，請求被告二人連帶清償等語。並聲明：被告
    二人應於繼承被繼承人王榮祥之遺產範圍內，連帶給付原告
    367,114元，及自91年10月13日起至110年7月19日止，按週
    年利率百分之20計算之利息，另自110年7月20日起至清償日
    止，按週年利率百分之16計算之利息，暨以每月月付金額14
    ,122元為基準，按日以年息百分之20計算之遲延利息金額加
    計2成之違約金。
二、被告方面：
　㈠被告邱吉賢：被繼承人王榮祥係其父親，不清楚被繼承人王
    榮祥生前此筆債務的情形，且被繼承人王榮祥死亡時未遺留
    遺產等語資為抗辯。並聲明：原告之訴駁回。
　㈡被告邱佩荃未於言詞辯論期日到場，亦未提出書狀作任何聲
    明或陳述。
三、本院之判斷：
  ㈠原告主張被繼承人王榮祥於91年8月13日向原告借款，惟未依
    約還款，仍積欠本金367,114元及利息、違約金未清償，嗣
    被繼承人王榮祥於107年8月1日死亡，其繼承人為被告二人
    ，而被告二人未聲明拋棄繼承等情，業據提出車輛動產抵押
    契約書、結清/催收/呆帳還款查詢表、被繼承人王榮祥繼承
    系統表、除戶謄本、繼承人戶籍謄本、臺灣苗栗地方法院10
    7年11月16日苗院傑家字第32965號函（見支付命令卷第2至7
    頁）為證，被告邱佩荃已於相當時期受合法之通知，未於言
    詞辯論期日到庭爭執，亦未提出書狀為反對之陳述，依民事
    訴訟法第280條第3項準用同條第1項之規定，應視同自認；
    至被告邱吉賢雖以不清楚被繼承人王榮祥生前此筆債務之情
    形，且被繼承人王榮祥過世時未遺留遺產等語為辯，然被告
    邱吉賢未能更舉原告所述被繼承人王榮祥借款為不實之反證
    ，又被告邱吉賢為王榮祥之繼承人，本應繼承被繼承人之債
    務全額，僅以因繼承所得之遺產為限度負償還責任（如後所
    述），而關於王榮祥死亡時遺留財產為何，乃日後執行受償
    之問題，被告邱吉賢所辯，均非可採。是原告主張被繼承人
    王榮祥於生前向原告借用款項，積欠上開本金、利息、違約
    金等情，與其所提出之證物相符，應可認屬實。
　㈡稱消費借貸者，謂當事人一方移轉金錢或其他代替物之所有
    權於他方，而約定他方以種類、品質、數量相同之物返還之
    契約。借用人應於約定期限內，返還與借用物種類、品質、
    數量相同之物借用人得隨時返還，貸與人亦得定一個月以上
    之相當期限，催告返還，民法第474條第1項、第478條分別
    定有明文。繼承人對於被繼承人之債務，以因繼承所得遺產
    為限，負清償責任；繼承人對於被繼承人之債務，以因繼承
    所得遺產為限，負連帶責任。民法第1148條第2項、第1153
    條第1項亦有有明文。被繼承人王榮祥於107年8月1日死亡，
    被告二人為其繼承人，又未拋棄繼承，原告主張被繼承人王
    榮祥生前借用款項未清償，應由被告二人於繼承王榮祥之遺
    產範圍內連帶給付367,114元，及自91年10月13日起至111年
    7月19日止，按週年利率百分之20計算之利息，另自110年7
    月20日起至清償日止，按週年利率百分之16計算之利息，應
    屬有據。
　㈢民法第252條規定：「約定之違約金額過高者，法院得減至相
    當之數額。」故約定之違約金苟有過高情事，法院即得依此
    規定核減至相當之數額，並無應待至債權人請求給付或債務
    人清償後始得核減之限制。此項核減法院得以職權為之亦得
    由債務人訴請法院核減。至於是否相當，即須依一般客觀事
    實，社會經濟狀況及當事人所受損害情形，以為斟酌之標準
    。原告雖另請求以每月月付金額14,122元為基準，按日以年
    息百分之20計算之遲延利息金額加計2成之違約金，惟本院
    審酌民法第205條業於110年1月20日修正、同年7月20日施行
    ，修正前後之法定利率最高限制分別為週年利率百分之20、
    16，本件借款約定之利息為週年利率百分之20，原告為配合
    上開法律規定修正，自110年7月20日起改以週年利率百分之
    16計息，均已達法定利率最高額限制，若再課予上開違約金
    ，其「實質利率」總和顯已逾上開規定之最高法定利率，又
    無收取期限之限制，殊非公允，再考量原告因遲延給付，除
    受有利息損失外，並未舉證受有其他損害，以及近年來國內
    貨幣市場之利率已大幅調降等情，認原告請求之違約金顯然
    偏高，殊非公允，故原告請求之違約金應酌減為1元，始為
    適當，逾該部分之違約金請求，即不能准許，應予駁回。
四、綜上，原告依消費借貸及繼承之法律關係，請求被告二人於
     繼承被繼承人王榮祥之遺產範圍內，給付原告如主文第1項
    所示金額，為有理由，應予准許；逾此範圍之請求，則無 
    理由，應予駁回。
五、本件事證已臻明確，兩造其餘攻擊防禦方法及所舉證據，經
    審酌結果，與本件判決結論均無影響，爰不一一論述，附此
    敘明。
六、本判決原告勝訴部分係適用簡易程序所為被告敗訴之判決，
    依民事訴訟法第389條第1項第3款之規定，應依職權宣告假
    執行。　　
七、本件原告雖為一部勝訴、一部敗訴，惟本院衡酌原告確有提
    起本件訴訟之必要，且僅違約金部分敗訴，是依民事訴訟法
    第79條、第85條第2項規定，確定訴訟費用為3,970元（即原
    告一審所繳之裁判費），命由被告二人於繼承遺產所得之範
    圍內連帶負擔。
中　　華　　民　　國　　110 　年　　8 　　月　　30　　日
                  虎尾簡易庭  法  官  黃麗文
以上正本證明與原本無異。
如不服本判決，須於判決送達後20日內向本庭（臺灣雲林地方法
院虎尾簡易庭）提出上訴狀。（須按他造當事人之人數附繕本）
。
中　　華　　民　　國　　110 　年　　8 　　月　　30　　日
    　　　　　　　　　　　　　書記官  曾鈺仁